臺灣臺南地方法院刑事判決　　　　　　　 94年度訴字第659號
公　訴　人　臺灣臺南地方法院檢察署檢察官
被　　　告　己○○
指定辯護人　蔡淑文　律師
上列被告因違反毒品危害防制條例案件，經檢察官提起公訴（93
年度偵字第12636號），本院判決如下：
    主  文
己○○共同連續販賣第一級毒品，處有期徒刑拾年。販賣毒品所
得新臺幣壹萬元及門號0000000000號及000000
0000號行動電話貳支（各含ＳＩＭ卡壹張），均沒收之。
    事  實
一、己○○明知海洛因係毒品危害防制條例所明定之第一級毒品
    ，竟基於與綽號「小龍」之真實姓名年籍不詳之成年男子（
    以下簡稱「小龍」），共同基於販賣第一級毒品海洛因之概
    括犯意聯絡及互為販買毒品行為之分擔，自民國九十三年十
    一月間某日起至同年十二月一日間，由「小龍」以每日新臺
    幣（下同）二千五百元之代價，交付第一級毒品海洛因予己○○，己○○則持用「小龍」所交付之門號0000000
    000號及0000000000號之行動電話二具為販賣
    毒品之連絡工具，再由購買毒品者即丁○○以門號0000
    000000之行動電話撥打至上開己○○所持用之門號0
    000000000號行動電話之聯絡方式，並與己○○相
    約在臺南市○○路某處機車行前等處，分別向己○○購買二
    次價格一千元，一次價格五千元共三次之第一級毒品海洛因
    ；及購買毒品者庚○○亦以打電話聯絡己○○之方式，向己○○購買二次價格各五百元之毒品；以及購買毒品者戊○○
    以門號0000000000之行動電話撥打予己○○所持
    用之上開門號0000000000號行動電話，向己○○
    購買分別為二次價格各一千元之毒品，合計己○○販賣毒品
    所得共一萬元，嗣於九十三年十二月一日下午三時許，己○○與其友人丙○○因形跡可疑經警盤查查獲，而得知上情。
二、案經臺南市警察局第六分局報告臺灣臺南地方法院檢察署檢
    察官起訴偵辦。
    理  由
甲、證據能力方面：
一、按刑事訴訟，係以確定國家具體之刑罰權為目的，為保全證
    據並確保刑罰之執行，於訴訟程序之進行，固有許實施強制
    處分之必要，惟強制處分之搜索、扣押，足以侵害個人之隱
    私權及財產權，若為達訴追之目的而漫無限制，許其不擇手
    段為之，於人權之保障，自有未周，故基於維持正當法律程
    序、司法純潔性及抑止違法偵查之原則，實施刑事訴訟程序
    之公務員不得任意違背法定程序實施搜索、扣押；至於違法
    搜索扣押所取得之證據，若不分情節，一概以程序違法為由
    ，否定其證據能力，從究明事實真相之角度而言，亦難謂適
    當，且若僅因程序上之瑕疵，致使許多與事實相符之證據，
    無例外地被排除而不用，例如案情重大，然違背法定程序之
    情節輕微，若遽捨棄該證據不用，被告可能逍遙法外，此與
    國民感情相悖，難為社會所接受，自有害於審判之公平正義
    ，因此，對於違法搜索所取得之證據，為兼顧程序正義及發
    現實體真實，應由法院於個案審理中，就個人基本人權之保
    障及社會安全之維護，依比例原則及法益權衡原則，予以客
    觀之判斷，亦即應就(一)違背法定程序之程度、(二)違背法定程
    度時之主觀意圖（即實施搜索扣押之公務員是否明知違法並
    故意為之）、(三)違背法定程序時之狀況（即程序之違反是否
    有緊急或不得已之情形）、(四)侵害犯罪嫌疑人或被告權益之
    種類及輕重、(五)犯罪所生之危險或實害、(六)禁止使用證據對
    於預防將來違法取得證據之效果、(七)偵審人員如依法定程序
    ，有無發現該證據之必然性、(八)證據取得之違法對被告訴訟
    上防禦不利益之程度等情狀予以審酌，以決定應否賦予證據
    能力，最高法院九十一年台上字第七○七八號、九十三年台
    上字第六六四號判決意旨均同此見解。復按「搜索，經受搜
    索人出於自願性同意者，得不使用搜索票。但執行人員應出
    示證件，並將其同意之意旨記載於筆錄」，刑事訴訟法第一
    百三十一條之一定有明文。是依上開規定，固可在被搜索人
    同意之下實施無令狀之搜索，但被搜索人之同意搜索必須係
    出於自願性，始克相當。經查：
（一）本案臺南市警察局第六分局金華派處所員警俞緯雄及施明
      昌，係於九十三年十二月一日下午三時許，在臺南市○○
      路○段一二六巷十五號前，在被告己○○所攜帶之黑色皮
      包內，搜索後扣得第一級毒品海洛因十六包、包裝毒品用
      之塑膠吸管十六根、門號0000000000號及00
      00000000號等行動電話共二支、現金三萬七千四
      百元、檳榔盒一個及載有行動電話門號00000000
      00號及0000000000號碼之紙條五張等物之情
      ，除經被告己○○供承屬實外，復經員警俞緯雄、施明昌
      證述在卷，並有臺南市警察局第六分局搜索扣押筆錄及該
      局金華派出所扣押物書各一份（見臺南市警察局第六分局
      南市警六刑偵字第一○二七號刑事偵查卷第九至十二頁）
      在卷可按。是本案臺南市警察局第六分局金華派出所員警
      ，確有於九十三年十二月一日下午三時許，在臺南市○○
      路○段一二六巷十五號前，搜索被告己○○所攜帶之黑色
      皮包內物品行為，自堪認定。
（二）次查，案發當日員警搜索被告己○○所攜帶黑色皮包之情
      形，據當日在場之證人丙○○於本院審理時證訴：伊於案
      發當日與被告下機車準備進屋時，見到二名未穿警察制服
      的人亦騎機車趨近並下車，然後有一個瘦瘦高高載眼鏡的
      人掏槍出來，叫渠等不要動站在旁邊，另外一個沒有拿槍
      的搜渠等的身，搜索的員警叫己○○把皮包內東西倒出來
      ，但是伊不記得否己○○自己自願將皮包內的東西倒出來
      等語（見本院九十四年七月二十七日審理筆錄）。另當日
      執行搜索之臺南市警察局第六分局金華派出所員警即證人
      俞緯雄於本院審理時亦證訴：「（請你陳述查緝的經過？
      ）我們先在府安路六段跟海佃路口發現己○○與證人丙○○騎一部機車，車子一路穿梭在車子中間蛇行，我們就開
      始尾隨，我們覺得他們可疑，也覺得他們蠻緊張，尾隨到
      臺南市○○路○段一二六巷十五號前，他們二人就下車，
      我們也是騎機車，我們把機車停好，然後我就上前拿證件
      給他看，說我是警察，然後請他們出示證件給我們看，丙○○沒有帶證件，我有問他們二人騎那麼快做什麼，我看
      見己○○身前揹著一個黑色的皮包，我伸手從皮包下面秤
      一下，然後問己○○這是什麼，我問他蠻重的，這是什麼
      ，己○○說這是他自己的東西，然後我就說請他打開讓我
      看一下好嗎，他袋子沒有拿起來，就直接從他身前拉開袋
      口給我看，我就伸頭看了一下，然後看到裡面有二支塑膠
      袋，外面用吸管套著，很明顯，我一看就看到，我看到至
      少二支，我就跟己○○說這是什麼，己○○說沒有沒有，
      我說塑膠袋套管（臺語）是什麼，他說哪有，我說那你倒
      出來看看，那時候我就跟旁邊的員警說好像有東西，我就
      帶他到屋前空地的一塊板子前，就跟他說你把皮包內的東
      西倒在這裡讓我看看，他倒出來有二吸管很明顯，我就問
      他這是什麼，那時候他跟我說是藥（臺語），我問他說還
      有沒有其他的，我看到他倒出來的東西裡面有一包香煙，
      我請他把香煙盒打開，他香煙盒打開裡面有很多根用不同
      顏色吸管纏住的塑膠袋，我們查緝毒品的經驗，我們能夠
      確定那個是毒品，我就請他自己講出來那是什麼東西，他
      說是「號仔」（臺語），我問他是海洛因是不是，他說是
      ，我就先問丙○○地址，再當場跟他宣告權利，然後再說
      要看他身體口袋的東西。」、「（查緝的現場你與證人乙○○○○有無掏槍指著己○○與丙○○？）我看到袋子裡
      面有東西的時候，我就告知乙○○○○裡面有東西，依照
      我們長期辦案經驗，這時候乙○○○○就有警戒動作，我
      記得乙○○○○好像有把槍拿出來，但是應該是沒有指著
      被告他們，應該是指著地上警戒。」、「（在己○○拿出
      袋子的東西之前，你是否基於懷疑是毒品的問題去盤查？
      ）因為他們蛇行的樣子很像剛搶奪完行跡，我是很怕己○○袋子裡面有放武器。」、「（己○○是基於行動沒有被
      限制而自動把毒品拿出來？）是我堅持要看袋子裡面的東
      西的情況下。」、「（你如何堅持？）我已經先目視看到
      袋子裡面的東西。」、「（我的意思是說你是用什麼方式
      堅持？）我用堅定的語氣跟他說。」、「（你如何用堅定
      的語氣跟他說？）案子這麼久，我不太能夠完全還原，但
      是我當初就是說你把袋子裡面的東西倒出來給我看，是他
      說沒有之後。」、「（你當日用手秤己○○所攜帶的包包
      時，有無徵詢己○○的同意？當時是沒有。我直接走過去
      秤。」、「（你要求己○○將袋子內的東西倒出來時，己○○有無表示反對意見？）他剛開始還有點遲疑，後來我
      用很堅持的語氣跟他說請你倒出來看一下，然後他就同意
      了。」、「（你在用堅持的語氣對己○○說時，證人乙○○○○那時候在做什麼？）他有走過來到我旁邊，其他我
      記不太清楚。」、「（乙○○○○走過來的時候，手上有
      無拿槍？）有，那時候已經有拿了。」等語（見本院九十
      四年七月二十七日審理筆錄）。參諸上開證人丙○○及俞
      緯雄於本院審理時所為之證訴，當日執行搜索之員警俞緯
      雄及施明昌，係在臺南市○○路六段及海佃路口處，見當
      時在臺南市○○路六段上由東向西蛇行疾駛之被告己○○
      與其友人丙○○所騎乘之ＲＩＥ—九一八號輕型機車行蹤
      可疑，而尾隨二人所騎乘之機車至臺南市○○路○段一二
      六巷十五號前，而經員警檢視後發覺被告己○○揹於胸前
      之黑色皮包可疑，即命被告己○○倒出皮包內東西並開始
      搜索。是觀之上情，可知本案員警於開始執行搜索前，執
      行搜索程序之員警並未先行對被告己○○或在場之丙○○
      進行任何逮捕之舉動，可認員警所執行之搜索，非係依刑
      事訴訟法第一百三十條於逮捕被告時所實施之「附帶搜索
      」。至警員事後雖仍有逮捕被告之事實，並有逮捕通知書
      二份在卷可稽（見臺南市警察局第六分局南市警六刑偵字
      第一○二七號刑事偵查卷第二一及二二頁），但衡情員警
      係於搜索被告己○○之皮包後，發現其內有第一級毒品海
      洛因十六包等物後，始以刑事訴訟法第八十八條第一項現
      行犯之規定逮捕被告己○○，此可由上開證人即員警俞緯
      雄於本院審理時證訴：於被告己○○皮包內倒出的東西經
      伊確認應係海洛因後，伊即當場跟被告己○○宣告權利，
      然後再說要看被告己○○身體口袋的東西等語可證。故本
      案執行搜索之員警，既係於先搜索被告己○○之皮包後，
      因發現海洛因毒品後，始進行對被告己○○之逮捕程序，
      再附帶搜索被告己○○之身體，是上開搜索被告己○○所
      攜帶之皮包內物品之行為，並非逮捕被告己○○後之附帶
      搜索行為，足堪認定。
（三）復查，證人即員警俞緯雄雖於本院審理時證稱：伊是經過
      被告己○○自己同意後，由被告己○○自行將皮包內東西
      倒出後由其檢視等語。然觀之上開附於警卷內之搜索扣押
      筆錄，其上雖在「依刑事訴訟法第一百三十一條之一經搜
      索人同意搜索」下有被告己○○之簽名及指印，惟參諸證
      人丙○○以及證人即執行搜索之員警俞緯雄、施明昌於本
      院之證述，上開搜索扣押筆錄應非於員警執行搜索被告己○○所攜帶之皮包前所製作，衡情應係員警將被告己○○
      帶回警局後所補行製作，故尚無法以之作為員警搜索被告
      己○○皮包當時被告有同意員警搜索之當然依據。且查，
      本案被告己○○於本院審理時，既堅詞抗辯其係因員警持
      槍指著伊的頭，叫伊把包包裡面的東西倒出來，不是伊自
      願將包包內的東西倒出來給員警看等語（見本院九十四年
      六月十五日準備程序筆錄），而證人即員警俞緯雄則另堅
      稱：其係經被告己○○同意後，由被告主動將包包內東西
      倒出供其檢視等語，而基於國家機關對人民行使強制處分
      權時，其程序是否合法應由國家機關負舉證責任之原則，
      再佐以本案執行搜索之員警，渠等如在未經被告同意即逕
      行搜索被告身上之皮包，則員警倘若於法院審理時供述辦
      案程序時其有不合法律規定之舉止，或有受行政懲處之風
      險，自難期待員警於法院審理時供述渠等係在未經被告同
      意下即執行搜索，是即便執行搜索員警堅稱本案搜索被告
      所攜帶之皮包前，有經被告己○○同意之情，然在被告堅
      稱其為同意搜索之前提下，本院尚無法逕依員警之證言，
      即遽認被告己○○於員警搜索其皮包前，有如證人即員警
      俞緯雄所證稱之員警係於經被告同意而自願將包包內東西
      倒出後始行搜索之情，故本院仍須審酌其他證據，以判斷
      執行搜索員警本案所執行之搜索是否合法。
（四）查本案證人即員警俞緯雄自承，其要被告倒出皮包內東西
      前，只在被告己○○皮包內看到類似毒品之異常物品等語
      ，可知盤查當時，員警俞緯雄並非看到被告所攜帶之皮包
      內置放有危險器械或工具，是應認由當時盤查被告等人之
      員警俞緯雄其主觀認知中，經其由被告皮包袋口稍微檢視
      其內物品後，其與員警施明昌之身體或生命之安全，尚未
      較盤查之初受到較高威脅之情形，再參諸本案員警盤查被
      告及丙○○時，渠等二人均相當配合，並未有任何激烈抗
      拒或其他有預備攻擊盤查員警之跡象，自應認由當時客觀
      情況觀之，並無警械使用條例第四條及第五條所規定之警
      察人員得使用警用槍械之情況。然此時員警俞緯雄見到被
      告所攜帶之皮包內置放有非危險器械之「異常物品」時，
      立即示意員警施明昌拔出警槍持於手上警戒，復又以其所
      謂「堅定語氣」要求被告倒出皮包內之物品供其檢視，再
      參以員警俞緯雄事先即有在未經被告同意時即以手碰觸被
      告所攜帶之皮包，並秤該皮包重量等情，由本案執行搜索
      員警之上開種種舉止，均足證明員警俞緯雄於盤查之初，
      即有欲採以強勢高壓之方式，迫使受盤查人即被告己○○
      自行將其隨身物品倒出，以形成本案其搜索有經被告同意
      之不當辦案方式。
（五）再者，被告經搜索時是否出於自願，應依具體個案綜合各
      項情況判斷之，倘若被搜索人之自由意思受到極端壓制，
      即應認定其所為之同意搜索非出於自願。查證人俞緯雄在
      被告己○○檢視被告所攜帶之皮包前，其即未經被告己○○同意，先行以手碰觸被告所攜帶之皮包，並於「秤」被
      告己○○所攜帶皮包之重量後，立即質疑被告己○○該皮
      包內東西很重，而要求被告己○○將皮包打開予其觀覽裡
      面之物品等情，業據其於本院審理時供承在卷。惟查一般
      皮包之功能，本即為放置物品以便於攜帶，是即便其內放
      置重物，此情尚與常情無違，並無足據此即認有所謂特別
      異常之情。且本案被告己○○自皮包內所倒出之物品，除
      扣案之第一級毒品海洛因十六包（毛重四點二公克）、包
      裝毒品用之塑膠吸管十六根、行動電話二支、現金三萬七
      千四百元、檳榔盒一個及紙條五張等物外，其餘之物則僅
      有口罩、零錢、原子筆及電池等瑣碎物品（見臺灣臺南地
      方法院檢察署九十四年度偵字第七四五六號偵查卷宗第二
      十頁之相片），是參諸上列物品之重量，並無法發現被告
      己○○所攜帶之皮包有員警俞緯雄所謂「很重」之情形。
      是證人即員警俞緯雄於本院審理時，其證述係先「秤」被
      告己○○所攜帶之皮包，認其內有攜帶重物之異常現象，
      才因此要求被告己○○予其觀覽其內物品之說詞，實令人
      啟疑。且觀諸扣案之皮包及附於警卷該皮包之相片，被告
      己○○所攜帶之皮包係屬黑色不透明之硬皮包包，是當無
      法從由該包包之外觀得知其內裝置物品之形狀，因而員警
      俞緯雄於盤查被告己○○等人時，並無從該皮包外觀判斷
      其內是否置放違禁物品，故由上開員警於盤查被告等人時
      之客觀情況觀之，一般人於當時均應不至於懷疑被告己○○其所攜帶之皮包內，置放有任何違禁品，然員警俞緯雄
      卻仍未經被告同意即先碰觸被告所攜帶之皮包，進而要求
      觀覽被告己○○包包內所置放之物品，足認其當時行為顯
      有不當。又員警俞緯雄雖供稱其上開觀覽被告己○○所攜
      帶之皮包內物品，以及後來要求被告己○○將皮包內物品
      倒出之行為，均係經被告同意下所為等語，然證人即員警
      俞緯雄及施明昌於本院審理時復均證述，在員警俞緯雄觀
      覽被告己○○所攜帶之皮包後，發現皮包內有異常物品時
      ，即由員警俞緯雄告知員警施明昌持槍戒護，後來被告己○○才主動倒出包包內之物品等情以觀，依據一般社會通
      常經驗，一般民眾如於員警盤查過程中，員警忽然掏槍警
      戒，在此種氛圍下，受盤查之民眾此時心理上自應承受重
      大之壓力，自多會依員警之命令行事，故應可認定被告己○○於此種情況下，其自由意思顯已受到極端壓制。是即
      便被告己○○係自行倒出皮包內之物品供員警搜索，然員
      警此時既非係依合法程序逮捕或拘提被告，則揆諸首揭法
      律規定與說明，自應判定被告此時即便有自行倒出皮包內
      東西供員警搜索，其自行倒出皮包內物品之行為，亦非全
      然出於未受壓迫下所表達之意思表示，而難認員警此時已
      取得合法搜索之依據。此外，復查無員警搜索被告己○○
      所攜帶皮包內之物品，係基於其他合法之搜索程序所為，
      故員警違法搜索被告己○○所攜帶之黑色皮包內所扣得第
      一級毒品海洛因十六包、塑膠吸管十六根、門號0000
      000000號及0000000000號行動電話二支
      、現金三萬七千四百元、檳榔盒一個及載有行動電話門號
      0000000000號及0000000000號碼之
      紙條五張等物，應均屬違法取得之證據。經本院審酌上開
      所扣得之物品，既係均屬違法搜索所取得之證據，並斟酌
      本案執行搜索之員警，渠等均係屬基層之派出所員警，與
      一般民眾於日常生活中接觸之機會最多，且本案渠等係在
      臨街巡邏盤查其主觀上認定之所謂「可疑人士」之際，在
      無其他特殊異狀之情形下，即以高壓方式迫使受盤查人有
      同意搜索之客觀假象，可知執行搜索之員警其主觀上已知
      渠等於本案執行搜索行為時，如事先未經被告同意，渠等
      之搜索行為並未合乎法律程序，顯見警察機關對於所轄第
      一線執勤員警，均已為充足之法治訓練，故本案執行搜索
      之員警，渠等對於搜索之法律規定方有相當之認知，然由
      本案搜索員警渠等上開之辦案方式，似仍未同時依渠等所
      受法律訓練而改善，而審理法院若無特殊情況考量下，仍
      容認員警上開不當辦案方式，並將渠等違法搜索取得之物
      採為證據，不啻使條文形同虛設，對人民權利之保障將有
      重大侵害，再參諸其他上開所揭諸之兼顧程序正義及發現
      實體真實，與個人基本人權之保障及社會安全之維護等準
      則後，而依比例原則、法益權衡及各種客觀審查之原則後
      ，認上開扣得之物品，既係經警員違法搜索所得，且又無
      特殊情況足認可例外賦予上揭搜索所得之物具有證據能力
      ，自應認上開違法搜索所扣得之物，均無證據能力。
（六）又按美國判例所發展出來之「毒樹果實理論」，係討論證
      據使用禁止之放射效力問題，謂國家機關使用違法手段取
      得「原始證據」（第一次證據）後，即便基於原始證據而
      再次取得之「衍生證據」（第二次證據）係合法取得，仍
      將導致該衍生證據不得使用之後果。本案員警由上開違法
      搜索所扣得之行動電話調出之行動電話通聯紀錄，以及將
      上開扣案海洛因毒品送驗所得法務部調查局毒品鑑定報告
      等物，均係上開違法搜索所得之衍生證據，參考上開說明
      ，上開行動電話通聯紀錄及毒品鑑定報告，本院亦不得採
      之作為認定本案被告己○○犯罪事實之證據。
（七）被告己○○指定辯護人雖另主張，被告己○○於九十三年
      十二月一日所為之警詢筆錄，因逮捕被告之過程非屬合法
      ，故該日被告之警詢筆錄依法並無證據能力。惟查，由本
      案上揭警員逮捕被告所憑之依據，既係經警違法搜索被告
      後查到毒品方以現行犯規定逮捕，故員警逮捕被告之行為
      尚難謂屬合法，然法律既未規定犯罪嫌疑人經警逮捕後所
      製作之警詢過程，其於法律上之權利義務與其他經合法約
      談或拘提到案之情形有所區別，抑或犯罪嫌疑人經逮捕後
      ，其於警詢時所為之供述，法院就證據能力之認定上有特
      殊之規定，故上開被告所為之警詢筆錄，亦無法視為警方
      違法搜索、逮捕被告後所為之附隨行為，再參以被告己○○於九十三年十二月一日所為之警詢內容，其既係經由員
      警告知刑事訴訟法第九十五條之權利後所為之供述，故此
      時被告既應已知悉其有可保持緘默等法律上權益，因而本
      案被告所為之警詢筆錄內容，即與其於警方經合法程序約
      談或拘提到案說明之情形無異。然本案被告己○○於警詢
      時既未行使緘默之權利，而仍於警局就本案犯罪事實為供
      述，故應認警詢筆錄應係出於其自願所為，是上開製作警
      詢筆錄之程序，即無瑕疵之處。亦即前揭被告之警詢筆錄
      ，於員警告知有刑事訴訟法第九十五條之權利後，既非係
      受上開有瑕疵逮捕程序之「毒樹果實理論」放射效力所及
      之衍生證據，而有證據使用禁止之問題，故應屬於取得程
      序無瑕疵之原始證據，即應屬有證據能力，附此敘明。
二、另證人丁○○、庚○○及戊○○於警詢時所為之指述，經被
    告之辯護人向本院表示排除上開證人於警詢所為供述之證據
    能力，經本院審酌證人丁○○、庚○○及戊○○上開於司法
    警察前所為之陳述，既未經當事人於審判程序同意作為證據
    ，且亦未符合刑事訴訟法第一百五十九條之一至一百五十九
    之四等條所規定之情形，故證人丁○○、庚○○及戊○○等
    人於警詢時所為證述，已非本院於審理時可資作為認定本案
    被告有罪之證據，在此敘明。
乙、實體方面
一、訊據被告己○○固不否認有以每日二千五百元之代價替「小
    龍」交付物品予丁○○、庚○○、戊○○等買主，並向上開
    買主收取販賣所得之現款等語，惟矢口否認有販賣毒品之犯
    行，辯稱：其並不知道其交付予證人丁○○、庚○○及戊○○等人之貨品為第一級毒品海洛因云云。經查：
（一）被告己○○雖辯稱其並不知到「小龍」交付予其販賣之物
      為第一級毒品海洛因，然查：
    1.本案被告己○○於客觀上確有販賣第一級毒品海洛因予證
      人丁○○、庚○○及戊○○等人之行為，除據被告己○○
      供承不諱外，並經證人丁○○、庚○○及戊○○證述在卷
      （詳後述），堪信為真。而被告己○○雖另辯稱本案其所
      販賣之第一級毒品海洛因，係綽號「小龍」之男子以每日
      二千五百元之代價，委託其將之代為交付給買方並收取貨
      款，因此伊主觀上並不知道「小龍」委託其販賣之物品為
      第一級毒品海洛因云云。惟本案被告己○○舉出一名僅有
      綽號「小龍」稱呼而無從追查其真實姓名年籍之男子，作
      為其所持貨品之來源，並辯稱因「小龍」並未告知伊該項
      貨品即為第一級毒品海洛因，所以伊也不知道伊受「小龍
      」之委託所販賣之物品，係屬第一級毒品海洛因云云。然
      本院稽之被告己○○既無從提供該名「小龍」之男子年籍
      資料或聯絡方式，故上開被告己○○供述「小龍」並未告
      知委託其販賣之物品係第一級毒品海洛因，所以其不知道
      其係在販賣第一級毒品海洛因等情，在無法傳喚「小龍」
      到案證實前，僅有被告己○○一人之供述可資證明，是基
      於本案犯罪之性質所侷限，對於被告己○○上開供述是否
      屬實，即應本於被告己○○供述是否符合經驗法則與論理
      法則以為評斷，先予敘明。
    2.查本案被告己○○於警詢時，即已供稱其知道「小龍」交
      予其所販賣之物品係毒品，僅其不知道是何種毒品等語（
      見臺南市警察局第六分局南市警六刑偵字第一○二七號刑
      事偵查卷第一至二頁），而後來經警質之其所販賣之物品
      為第一級毒品海洛因後，才另改稱其以為係Ｋ他命或搖頭
      丸云云（見上開警卷第三頁），是由上開被告己○○之供
      述，可知被告己○○對於其所販賣之物品確為毒品一節，
      應已知悉，且其又係先經員警非以「查獲之物是何物」之
      開放式問題詢問，而係經警員以「係何種毒品」之誘導方
      式為二次詢問後，均直接回答其僅知販賣之物為毒品但不
      知道係屬何種毒品，然衡諸一般人之思考模式，如被告在
      員警上開二次誘導詢問時，其如確係誤認所販賣之物品係
      Ｋ他命或搖頭丸時，當即會直接反應而告知詢問員警，其
      認為該毒品係Ｋ他命或搖頭丸之毒品，然被告己○○卻接
      連二次於員警上開誘導詢問時，均供述伊並不知道該毒品
      係屬何種毒品等語，顯見被告己○○上開二次回答不知查
      獲物品係屬何物之供詞，係在無防衛情況下所為之自然陳
      述，其真實性甚高。而被告己○○雖於事後經警方質之其
      所販賣之物為第一級毒品海洛因後，另翻異前詞而改稱其
      以為其所販賣之物品係屬Ｋ他命或搖頭丸云云，應認被告
      己○○其事後改稱之詞，係於員警提示所查獲之物品應屬
      第一級毒品海洛因時，其為脫免受販賣第一級毒品海洛重
      刑追訴下，臨時所為之辯詞，故本案被告己○○並未將其
      所販賣之毒品具體誤認為第一級毒品海洛因以外之其他毒
      品，足堪認定，是當無「所知輕於所犯，從其所知」法理
      之適用（最高法院七十九年度臺上字第三六二四號判決參
      照）。亦即本案被告己○○指定辯護人為被告己○○辯護
      稱：應以被告己○○主觀認定其所販賣之毒品是第三級毒
      品Ｋ他命論罪等語，尚不足採。
    3.次查，本案被告己○○原本係以搬運傢俱之臨時工為業，
      因三天僅得三千元，所以才接受「小龍」之委託以每天二
      千五百元之代價販賣本案之物品等情，業據被告己○○所
      自承。然由被告己○○另供承「小龍」交付其販賣物品之
      數量，僅有一個內裝有要運送物品之檳榔紙盒一節，再參
      照一般搬運傢俱之工作，除需將傢俱從傢俱工廠運往一般
      住家置放外，然傢具本身具有體積龐大且重量沈重之特性
      ，故搬運至住家後，常無法以一般住家之電梯運送，故在
      住家為高樓層時，常須沿樓梯逐層搬運，堪認搬運傢俱之
      工作非屬輕鬆，此亦可由一般購買大型傢俱者，均無法為
      節省運費而自行將選購傢俱搬運回家置放之常情，可得證
      明。然被告己○○為一知識健全之成年人，對於上開搬運
      傢俱係屬粗重工作一節，應已知悉，且其之前亦已有實際
      從事搬運傢俱之工作，且工作三日又僅得三千元報酬之經
      驗，故是在「小龍」以一日二千五百元之代價交付一盒檳
      榔紙盒之物品委其販賣，被告在未詳細詢問「小龍」以確
      認該檳榔紙盒內係屬何種物品之情形下，即貿然以與前開
      搬運傢俱工作質量相較顯不相當之代價，為「小龍」運送
      販賣其所交付之檳榔紙盒內物品，此與常情已屬有違。
    4.復查，被告既已自承本案「小龍」已詳細交代以其所交付
      之電話與客戶聯絡，以及交付販賣物品之價錢區分、物品
      可供客戶殺價之額度等種種交易細節等語，顯見「小龍」
      委託被告販賣物品時，並非匆忙中簡略告知被告受委託之
      事項，然被告卻辯稱「小龍」並未告知被告所販賣之物品
      係屬何物云云，由上情觀之，被告上開供述並不符合一般
      人委託他人販售物品之過程。再者，本案被告並不知悉「
      小龍」之真實姓名年籍，故如被告他日若經警查獲，亦無
      從由被告之供述循線偵辦「小龍」之犯罪行為，是「小龍
      」於主觀上並無隱瞞被告其所交付之物品係為第一級毒品
      海洛因，以防檢警偵辦其犯行之動機；且本案「小龍」所
      交付之第一級毒品海洛因，係以夾鍊袋捲起後套上一小節
      塑膠管於夾鍊袋中間等情，業據證人戊○○證述綦詳，可
      知「小龍」交付予被告之第一級毒品海洛因並未做特殊隱
      匿之包裝，再稽之打電話向被告購買之客戶即證人丁○○
      、庚○○及戊○○等人於本院審理時，均證述渠等明確知
      悉所要向被告購買之物為第一級毒品海洛因，且渠等於取
      得與被告聯絡電話時，亦均未同受告知於與被告交易時，
      不得將渠等係購買海洛因之事告知交貨之被告，由此更可
      證「小龍」並未有特別防止被告知悉代為販賣之物為第一
      級毒品海洛因之措施，故被告諉稱「小龍」未告知所交付
      物品係第一級毒品海洛因云云，應非實情。另佐以本案「
      小龍」除委由被告代為收取貨款，並交付被告供他人購貨
      所用之行動電話二支及價值非低之一整盒裝有第一級毒品
      海洛因之檳榔紙盒，而被告又自承於其販賣本案物品並已
      收取相當之現金後，「小龍」於九十三年十一月三十日尚
      有前來找伊，但只問被告還有沒有貨而已，並沒有收取貨
      款等語，稽之上開「小龍」一次即交付被告價值非低之第
      一級毒品海洛因，以及渠等二人間就販賣毒品貨款管理之
      互動，應認「小龍」與被告間已具有相當程度之信賴關係
      ，故實難另人置信於此信賴關係下，「小龍」尚隱瞞被告
      交付予被傲販賣之物品係屬第一級毒品海洛因。是衡諸常
      情，本案被告辯稱「小龍」在未告知被告己○○其交付予
      其販賣之物品係屬第一級毒品海洛因之情形下，即貿然交
      付一整盒價值非低海洛因毒品供被告自行販賣及收款，實
      難令人想像。故被告己○○辯稱伊在「小龍」並未告知所
      交付之物品之情形下，即受「小龍」委託為其販賣物品，
      顯不足採信。
    5.復查，由被告己○○之供承及證人丁○○、庚○○及戊○○於本院審理時所為之證言可知，證人丁○○、庚○○及
      戊○○以電話向被告己○○購買毒品時，渠等僅需告知被
      告渠等為何人及要購買貨品之價格，即可約定交貨之時間
      及地點，並不需再敘及其他包括所購之物為何物細節。然
      被告己○○既係受「小龍」委託販賣物品，在其非受「小
      龍」具體指示送貨之時間及地點，而係由購買物品之客戶
      直接以電話與其聯繫購貨之情形下，再佐以被告己○○與
      證人丁○○、庚○○及戊○○間互不熟識，然在證人等在
      打電話向被告購買貨品時，被告卻可在不知悉貨品為何之
      情形下，直接以其所持有之貨品與他人交易，此種交易過
      程已與一般之生活經驗不符。亦即由上開交易之過程，如
      非在被告己○○與購毒者即證人丁○○、庚○○及戊○○
      之間，渠等均已知悉所要交易之物品係屬第一級毒品海洛
      因之情形下，因而交易雙方才會基於默契刻意不提及交易
      貨品之名稱及細節，以防經警方監聽而留下犯罪之證據，
      否則如買賣雙方均無此種默契，則衡諸一般經驗法則，於
      被告己○○所歷經之多次交易中，當會有買方提及或被告
      確認渠等所交易物品之內容為何之情形。且衡諸現今社會
      毒品氾濫嚴重，政府雷厲風行掃蕩毒品犯行，故於買方即
      證人丁○○、庚○○及戊○○等人均明確知悉渠等要買之
      物品為第一級毒品海洛因，而賣方即被告己○○並無法確
      認其所販賣之物品為何物時，則衡情被告若在「小龍」未
      告知伊該貨品為何物之情形下，且其又懷疑該物品可能係
      毒品時，被告當會基於己身利益對購買者即證人丁○○、
      庚○○及戊○○等人，確認該物品究屬何種毒品。然證人
      丁○○、庚○○及戊○○等人與本院審理時，渠等均證述
      僅要告知被告己○○要購買之價格，即可與被告約定送貨
      之時間及地點，復又供述被告於交貨時，從未曾詢問三人
      渠等所交易之物品為何物等情以觀，益徵本案被告己○○
      於販賣第一級毒品海洛因予證人丁○○、庚○○及戊○○
      三人時，其確已知悉其所販售之物品為第一級毒品海洛因
      ，故方未向三人詢問該物品究係何物。
    6.又查，本案被告辯稱係「小龍」以一天二千五百元之代價
      委託其販售貨品，再佐以本案被告供稱「小龍」貨品有分
      紅色塑膠管及黃色塑膠管兩種定價不同之貨品，然本案被
      告己○○經查獲時其身上並無任何記帳資料，且其又無法
      詳細交代「小龍」所交付貨品之數量，僅稱約四、五十支
      等語（見臺南市警察局第六分局南市警六刑偵字第一○二
      七號刑事偵查卷第三頁），況被告亦對出售之詳細次數無
      法確認，或稱大約賣給十多個人云云（同前警卷第三頁）
      ，或稱七、八人，但有些有收錢，有些沒有收錢云云（見
      臺灣臺南地方法院檢察署九十三年度偵字第一二六三二號
      偵查卷宗第十七頁）。稽之上情，本案被告己○○如僅係
      一名要幫「小龍」販賣物品，而對於所販賣之物品係第一
      級毒品海洛因毫無所悉之人，則其地位應當僅係單純為「
      小龍」處理販賣毒品事務性工作之人，故不啻為「小龍」
      販賣第一級毒品海洛因業務之手足延伸而已，於此情形下
      ，被告應當對於「小龍」交付之數量及其販售細目詳細記
      載，以向「小龍」報告交易情形並如數將所收取之貨款交
      予「小龍」，然由本案被告己○○除對「小龍」所交付之
      貨品之詳細數量無法清楚陳述外，且對於其所交易之次數
      及細目亦未詳細記帳，另參諸前開被告供述有購毒者未交
      付其價款一節，顯見被告更有讓客戶就交易之毒品價款賒
      帳之權限，是綜合上情，益徵本案被告己○○參與本案販
      賣毒品之犯行，並非僅係一名對所販賣物品不清楚之單純
      執行事務者，其應與「小龍」間就所犯販賣第一級毒品海
      洛因之犯行，具有一定程度之犯意聯絡，於此情形下，被
      告即應當知悉其所販賣之毒品係屬第一級毒品海洛因無訛
      。
    7.基上，被告辯稱其不知所「小龍」交付予其販賣之物係屬
      第一級毒品海洛因，要屬卸責之詞，洵無足採，
（二）另查，證人丁○○、庚○○及戊○○於對於向被告己○○
      購買第一級毒品海洛因之次數、金額、時間及地點等細節
      之證言如下：
    1. 證人丁○○於本院審理時證訴：「（你總共向在庭被告
       己○○買過幾次毒品？）二、三次。」、「（買過何種
       毒品？）海洛因。」、）」、「（金額為何？）好像二
       次五百還是一千，我忘了，最後一次比較多。」、「｛
       （提示證人丁○○警詢筆錄並告以要旨）你在警局所說
       的次數與金額是否正確？｝是。是一千元二次，五千元
       一次，共三次。」、「（你購買的期間是否記得？）九
       十三年十一月二十幾日到最後一次可能是十二月初。」
       、「（你如何聯絡己○○？）已經很久沒有用了，我忘
       記了，己○○的電話我也忘了。」、「｛（提示證人丁○○警詢筆錄並告以要旨）｝你在警局所說的電話是否
       正確？）是。是用0000000000打00000
       00000。」、「（你約的地點在什麼地方？）是從
       文賢路過鹽水橋到府安路左轉那裡。我們約在府安路的
       一家機車行那裡。」、「（你剛剛說在警局說跟己○○
       買三次毒品，二次一千元，一次五千元，你如何在電話
       中跟他約定購買的價格？）我如果要買一千就說一，就
       買五千就說五。」、「（你怎麼知道己○○有在賣毒品
       ？）那時候是一個朋友跟我講的，我之前沒有在施用，
       我的朋友有在施用，後來他向我說己○○的電話，叫我
       打電話向己○○買。」、「（你跟己○○怎麼講說要買
       毒品？）我說我是什麼人，要買多少，約在哪裡。」、
       「（你如何知道己○○賣的是海洛因？）我朋友跟我說
       他賣海洛因。」、「（己○○交給你的海洛因是什麼包
       裝？）小包裝，是夾鏈袋。」、「（夾鏈袋有無其他包
       裝？）有時候用吸管，有時候是夾鏈袋放在吸管裡面，
       因為我沒買過幾次，只記得有用塑膠管。」、「（你拿
       回家後在不拆開包裝的情況你可以看到什麼東西？）有
       看到夾鏈袋。」、「（有無看到白粉？）塑膠管雖然不
       是透明的，但是塑膠管有個洞可以看裡面有透明的夾鏈
       袋，夾鏈袋裡面裝著白白的東西。」等語（見本院九十
       四年七月二十七日審理筆錄）。由證人丁○○之上開證
       言，可知證人丁○○有於九十三年十一月下旬，以其持
       用之電話號碼0000000000之行動電話撥打予
       被告己○○所持用之行動電話號碼000000000
       0之行動電話號碼之方式，與被告己○○約在臺南市○○路某處機車行前等處，向被告己○○購買分別為二次
       一千元，一次五千元共三次之毒品。
    2. 證人庚○○於本院審理時證訴：「（你是否認識在庭被
       告己○○？）認識。」、「（你有無向被告己○○買過
       毒品？）有。我是知道他替人家送貨。」、「（你買何
       種毒品？）海洛因。」、「（你總共向被告己○○買過
       幾次海洛因？）二次。」、「（價錢多少？）二次都五
       百元。」、「（時間你還記得？）我忘記了。」、「（
       地點？）府安路五段那裡。」、「（你用何時方式與被
       告己○○聯絡買毒品？）我打電話給他，跟他講說要拿
       五百。」、「（你在電話中有無跟他說要買何種毒品？
       ）沒有，我只有跟他說價錢，他就會拿海洛因給我。」
       、「（你如何知道被告己○○有在賣毒品？）因為我認
       識「小龍」，被告己○○是在幫「小龍」送貨。」、「
       （「小龍」有沒有跟你講說被告己○○在送什麼毒品？
       ）「小龍」跟我說被告己○○有在幫他送海洛因。」、
       「（被告己○○交給你的海洛因是何種包裝？）用透明
       小包的夾鏈袋。」、「（外觀是否可以看到夾鏈袋裡面
       的東西？）夾鏈袋有捲起來，然後在用吸管套上去。」
       等語（見本院九十四年九月十五日審理筆錄）。由證人
       庚○○之上開證言，可知證人庚○○以打電話聯絡被告
       己○○之方式，總共向被告己○○購買二次各五百元之
       毒品。
    3. 證人戊○○於本院審理時證訴：」、「（你跟在庭被告
       己○○買過幾次毒品？）二次。」、「（買何種毒品？
       ）海洛因。」、「（你如何知道己○○在賣毒品？）是
       我朋友跟我說電話，要我打過去。」、「（你電話中如
       何跟他說要買毒品？）說要買一千元，地點由他指定。
       」、「（你有無向他說要買何種毒品？）我只有說要一
       千，看要在哪裡等。」、「（你之前是否認識己○○？
       ）我不熟。」、「（你向己○○買毒品之前是否認識己○○？）不認識。」、「（不認識為何他會賣你毒品？
       ）是我朋友跟我講，叫我打的。」、「（你打電話向己○○買毒品時，會不會說你是誰？）會。」、「（你朋
       友向你說己○○的電話，最主要是要你向己○○買毒品
       ？）是，我還有跟他說我是何人介紹的。」、「（你打
       電話向己○○買毒品時，你是說你是誰，你是何人介紹
       的，要買多少，己○○就告訴你交易的地點？）是。」
       、「（己○○交給你的毒品是用什麼包裝？）外面塑膠
       管，裡面有裝袋子。」、「（什麼袋子？）夾鏈袋。」
       、「（從外面是否可以看到塑膠管裡面的夾鏈袋？）應
       該是看不到。」、「（塑膠管有無封起來？）沒有。」
       、「（塑膠管如果沒有封起來，正常應該看得到裡面的
       東西？）是如果從洞口裡面看，是看得到。」、「（夾
       鏈袋是透明還是不透明？）透明的。」、「（你一次向
       己○○買多少？）一千元，我買二次。」、「（請你用
       麵粉來形容大概有多少一千元可以買多少？）大概一個
       小指甲的範圍。」、「（如果用塑膠袋捲起來一個小指
       甲白粉的量在放進去吸管裡面還看得到裡面裝什麼？）
       可以看到白色粉末及塑膠袋。」、「（安非他命、Ｋ他
       命及海洛因的粉末捲在塑膠袋裡面放在吸管內的外觀是
       否可以分辨出來？）如果放在手上是可以看得出來。安
       非他命是顆粒狀，打開是可以看得出來。」、「（你是
       如何聯絡己○○？）用0000000000打給己○○電話，己○○電話我忘記了。」、「（（提示證人戊○○之警詢筆錄並告以要旨）你在警詢中所述是否實在
       ？）是。我是在九十三年十一、二月間用我的電話打0
       000000000的電話向己○○購買毒品。」等語
       （見本院九十四年七月二十七日審理筆錄）。由證人戊○○之上開證言，可知證人戊○○有於九十三年十一月
       間，以其持用之電話號碼0000000000之行動
       電話撥打予被告己○○所持用之行動電話號碼0000
       000000之行動電話號碼之方式，向被告己○○購
       買分別為二次各一千元之毒品。
    4. 按本案被告己○○非法販賣第一級毒品海洛因予證人丁○○、庚○○及戊○○等人，亦無須記載帳冊，且其交
       易時間短暫，係採在一般道路旁一手交錢，一手交貨之
       交易方法，其過程簡單而不易引人注意，且交易對象僅
       有買賣雙方各一人，故交易時未必有他人在場知悉其事
       ，亦無所謂犯罪之被害人，茍非警方事先獲知情報而埋
       伏於交易現場當場查獲，否則往往僅能在事後依據被告
       自白及購買者之證詞作為認定事實之主要依據，在審酌
       購買者之指證，如所述其向被告購買海洛因之時間、地
       點、價額、次數及數量亦屬明確而無重大矛盾或瑕疵，
       其所為不利於被告指證之語意堅決，態度肯定，也未違
       背經驗法則與論理法則，購買者即證人與被告之關係、
       彼此交往之背景、亦無重大恩怨糾葛，確認證人無懷怨
       誣陷被告之可能後，即可採之作為不利被告之認定。查
       上開證人丁○○、庚○○及戊○○三人於本院審理時所
       為之證言，渠等對於向被告己○○購買第一級毒品海洛
       因之時間、地點、價額、次數及數量等，除因部分細節
       因時間久遠無法具體陳述外，渠等供述向被告己○○購
       毒過程之證言均尚屬明確，且渠等所述之情節，亦與一
       般毒品小額交易之過程相符，故符合一般經驗法則。另
       渠等於本院審理時經檢辯雙方交互詰問及本院依職權訊
       問之過程中，經本院觀察渠等對於被告己○○之販賣毒
       之指述語意堅決且態度肯定，並無絲毫猶豫之情，且依
       卷內證據證人丁○○、庚○○及戊○○等人間，除彼此
       日常生活並無交集外，渠等與被告間亦均無宿怨，衡情
       證人丁○○、庚○○及戊○○等人之證言應無挾怨報復
       之情，是上開證人丁○○、庚○○及戊○○等指述被告
       有販賣毒品之證言，當可採信。
    5. 綜合上開證人丁○○、庚○○及戊○○之證述，本件被
       告己○○有於九十三年十一月下旬，販賣二次一千元，
       一次五千元共三次之第一級毒品海洛因予證人丁○○；
       有販賣二次各五百元之第一級毒品海洛因予證人庚○○
       ；有於九十三年十一月間販賣二次各一千元之第一級毒
       品海洛因予證人戊○○，被告販毒所得款項共一萬元。
       另被告己○○雖另供承其警查獲時所扣得之三萬七千四
       百元中有二萬七千四百元均係其販毒所得，然上開扣案
       之款項並無證據能力，故並非本院所得審酌為不利被告
       之證物，已如前述，另查亦無其他購毒者之證言得以證
       明上開被告所述為真，是基於被告自白不得作為認定被
       告犯罪唯一證據之刑事訴訟法原則，當認本案被告販毒
       所得為前述被告販售予證人丁○○、庚○○及戊○○等
       人之一萬元，而非被告自承之二萬七千四百元；又本案
       被告供承門號0000000000號及000000
       0000號等二支行動電話均是「小龍」交付予其供作
       犯本案犯行所用，雖上開證人丁○○、庚○○及戊○○
       既均未指述有撥打門號0000000000號之行動
       電話向被告聯繫購毒事宜，且證人丁○○及戊○○亦僅
       供述撥打門號0000000000號行動電話向被告
       購買毒品，惟門號0000000000號行動電話雖
       查卷內證據無法證明有他人撥打用以聯絡被告購毒事宜
       ，然被告既已供承「小龍」係交付予其上開二支行動電
       話供犯本案犯行所用，且其中一支門號0000000
       000亦經證人證明係供聯絡購毒事宜所用，因而該門
       號0000000000號應係尚未有人聯絡被告購毒
       事宜時，被告即已經警查獲而未及使用，是仍無礙於該
       門號0000000000號之行動電話與門號000
       000000號同屬本案被告供作販毒所用工具之認定
       。
（三）按以自己共同犯罪之意思，參與實施犯罪構成要件以外之
      行為，或以自己共同犯罪之意思，事先同謀，而由其中一
      部分人實施犯罪之行為者，均為共同正犯，司法院大法官
      會議釋字第一○九號解釋參照。再現行刑法關於正犯、從
      犯之區別，係以其主觀之犯意及客觀之犯行為標準，凡以
      自己犯罪之意思而參與犯罪，無論其所參與者是否犯罪構
      成要件之行為，皆為正犯，其以幫助他人犯罪之意思而參
      與犯罪，其所參與者，苟係犯罪構成要件之行為，亦為正
      犯，必以幫助他人犯罪之意思而參與犯罪，其所參與者又
      為犯罪構成要件以外之行為，始為從犯，最高法院著有二
      十五年度臺上字第二二五三號、四十九年度臺上字第七七
      號判例要旨足資參照。本件被告己○○直接持第一級毒品
      海洛因予購買毒品者即證人丁○○、庚○○及戊○○等人
      ，並向渠等收款，其所實施之行為係屬販賣第一級毒品海
      洛因罪之犯罪構成要件之行為，揆諸前揭說明，自應屬正
      犯，應堪肯認。
（四）綜上所查，被告所辯均屬卸責之詞，洵無足採，本件事證
      已臻明確，被告之犯行堪以認定，應依法論科。
二、按毒品之販賣，凡基於營利之目的，販入或賣出，有一於此
    ，犯罪即屬既遂（最高法院二十五年非字第一二三號判例、
    六十六年一月二十四日六十六年度第一次刑事庭庭推總會決
    議及司法院院解字第四○七七號解釋意旨參照）。復按海洛
    因係第一級毒品，為毒品危害防制條例第二條第二項第一款
    所明定。核被告己○○所為，係犯毒品危害防制條例第四條
    第一項之販賣第一級毒品罪。其持有第一級毒品海洛因之低
    度行為，為販賣之高度行為所吸收，不另論罪。被告己○○
    與綽號「小龍」之真實姓名年籍不詳之成年男子就上開販賣
    第一級毒品海洛因之犯行，具有犯意之聯絡及行為之分擔，
    為共同正犯。被告己○○所為先後多次販賣海洛因之行為，
    時間緊接，所犯罪名相同，顯係出於概括之犯意為之，為連
    續犯，爰依刑法第五十六條之規定論以一販賣第一級毒品罪
    ，但因販賣第一級毒品罪之法定本刑為死刑、無期徒刑，而
    按死刑、無期徒刑不得加重，刑法第六十四條第一項、第六
    十五條第一項分別定有明文，依法不得加重其刑。再被告己○○固有多次販賣毒品海洛因之犯行，惟所販賣之數量、次
    數及所圖利益非多，與坊間大盤販賣整批大量毒品者有別，
    ，衡情若處以法定最低刑，依社會一般觀念不無情輕法重之
    虞，是被告己○○犯罪情狀尚堪憫恕，對被告己○○所犯上
    開犯行，爰依刑法第五十九條之規定，酌予減輕其刑。爰審
    酌被告己○○為牟利而犯罪，所為犯行嚴重戕害國民身心健
    康，惟販賣數量及所得利益尚非鉅大，且事後坦承其客觀上
    之犯行，僅對於主觀犯意部分否認等一切情狀，量處如主文
    所示之刑。
三、沒收部分：按刑罰法令關於沒收之規定，可分為職權沒收及
    義務沒收，職權沒收係指法律規定與犯人及犯罪有關之某種
    物品得為沒收時，法院於宣告主刑時，得依職權斟酌決定之
    ，學理上稱為「相對沒收」，即對於犯人所有供犯罪所用、
    供犯罪預備或因犯罪所得之物，沒收與否，授權法院依職權
    便宜行事；而義務沒收則係指法律規定與犯人及犯罪有關之
    某種物品應予沒收時，法院即有義務依法宣告沒收，學理上
    稱為「絕對沒收」，遇有上述情形，有主刑存在，不問檢察
    官有無聲請，法院即有義務依法宣告沒收，毫無斟酌之餘地
    。復按刑罰之執行，對人民人身及財產之侵害甚鉅，故刑罰
    應止於犯人一身為基本原則，然法律特別規定：「不問屬於
    犯人與否，沒收之」或「不問屬於犯人與否，均沒收銷燬之
    」者，則以違禁物及與犯罪有關之某種物品，因於社會公安
    較具危險性，或為防止犯人反覆為不法之利用，為免貽害社
    會及防止再犯而為特別之規定，此乃刑止一身原則之例外，
    然屬於義務沒收之法律若未特別規定：「不問屬於犯人與否
    ，沒收之」者，例如毒品危害防制條例第十九條第一項規定
    ：「其供犯罪所用或因犯罪所得之財物，均沒收之」，既有
    意省略「不問屬於犯人與否，沒收之」之要件，基於刑止一
    身之原則及參照刑法第三十八條第三項前段規定之立法精神
    ，應認「以屬於犯人者為限」，始得宣告沒收，即供犯罪所
    用或因犯罪所得之財物若非犯人所有，或已非犯人所有，即
    無予以宣告沒收之餘地。最高法院九十三年度臺上字第三二
    六三號判決可資參照。查門號000000000號及00
    00000000號之行動電話二支（均各含ＳＩＭ卡一張
    ）供作被告己○○本案販賣第一級毒品海洛因所用一節，既
    為被告所自承，且其中門號0000000000號行動電
    話供作被告用以為販毒時之聯絡工具，亦經證人丁○○及戊○○證述明確，而該二支行動電話既為「小龍」交付予被告
    使用，而當認定為「小龍」所有，另被告己○○販賣毒品海
    洛因所得共計一萬元，亦係被告代替「小龍」所收取之貨款
    ，亦為「小龍」所有之物，基於共犯責任共同原則，該二支
    電話既然為販賣毒品所用之物，以及該一萬元亦係犯罪所得
    之物，均應依毒品危害防制條例第十九條第一項之規定諭知
    沒收（其餘扣案之物，均因違法搜索取得而無證據能力，本
    院又無從由其他證據認定係被告犯本案所用或所得之物，本
    院自不得宣告沒收，在此敘明）。末按毒品危害防制條例第
    十九條第一項規定：犯第四條之罪者，其供犯罪所用或因犯
    罪所得之財物均沒收，如全部或一部無法沒收時，追徵其價
    額，或以其財產抵償之，必須無法沒收之財物始有追徵其價
    額，或以其財產抵償之問題，如該等財物已經扣案，僅宣告
    沒收即為已足，自無追徵價額或以財產抵償之必要，最高法
    院九十三年度臺上字第五四六八號判決可資參照。查上開經
    本院宣告沒收之被告販毒所得價金及行動電話二支，其扣案
    之過程雖因係違法搜索取得而經本院認定無證據能力，然該
    法律效果僅係本院不得以上開物品扣案之事實作為本院審酌
    被告犯行之認定，故並無法排除其扣案之事實，因而並無不
    能沒收之情形，故參考上開見解，本院即不再對上開宣告沒
    收之物另為宣告追徵價額及以財產抵償之宣告，附此敘明。
據上論斷，應依刑事訴訟法第二百九十九條第一項前段，毒品危
害防制條例第四條第一項、第十九條第一項，刑法第十一條前段
第二十八條、、第五十六條、第五十九條，判決如主文。
本案經檢察官甲○○到庭執行職務。
中　　華　　民　　國　　94　　年 　　9 　　月　  29 　日
  　　　　　　　刑事第九庭  審判長法官  蔡  奇  秀
　　　　　　　　　　　　　　　　　法官  黃  欣  怡
　　　　　　　　　　　　　　　　　法官  楊  佳  祥
以上正本證明與原本無異。
如不服本判決，應於收受送達後10日內向本院提出上訴書狀（應
附繕本）。
    　　　　　　　　　　　　　　書記官  顏  惠  華
中　　華　　民　　國　　94　　年 　　9 　　月　  29 　日
附錄本案論罪科刑法條：
毒品危害防制條例第四條第一項：
製造、運輸、販賣第一級毒品者，處死刑或無期徒刑；處無期徒
刑者，得併科新台幣一千萬元以下罰金。
